最高法院刑事判決　　　　　　　　　　　　　　　九十三年度台上字第六二一二號
　　上　訴　人
　　即 自訴 人　甲○○
　　　　　　　　乙○○
　　共　　　同
　　自訴代理人　楊丕銘律師
　　被　　　告　丙　○
右上訴人等因自訴被告偽造文書案件，不服台灣高等法院台南分院中華民國九十年七
月三十一日第二審判決（八十九年度上訴字第四五一號，自訴案號：台灣台南地方法
院八十八年度自字第二號），提起上訴，本院判決如左：
    主  文
原判決撤銷，發回台灣高等法院台南分院。
    理  由
本件原判決撤銷第一審關於論處被告丙○以連續意圖為自己不法之所有，而侵占對於
業務上所持有之物罪刑部分之判決，改判諭知被告無罪，固非無見。
惟查：按除刑事訴訟法有特別規定外，已受請求之事項未予判決者，其判決當然違背
法令，同法第三百七十九條第十二款定有明文。次按檢察官（自訴人）就被告之全部
犯罪事實以實質上或裁判上一罪起訴（自訴）者，因其刑罰權單一，在審判上為一不
可分割之單一訴訟客體，法院自應就全部犯罪事實予以合一審判，以一判決終結之，
如僅就其中一部分加以審認，而置其他部分於不論，即屬刑事訴訟法第三百七十九條
第十二款所稱「已受請求之事項未予判決」之違法；此與可分之數罪如有漏判，仍可
補判之情形，迥然有別。本件上訴人甲○○等於第一審法院所提自訴補充理由三狀陳
稱：「本件被告實未繳納股款，卻在帳冊資料上填載已繳納新台幣一千一百七十萬元
之股款而取得花都大舞廳之九股股權，被告又在其業務上作成之會計表冊等文書上就
各項支出為不實之記載，是被告之所為，除該當自訴人（上訴人）自訴狀所指之各項
罪名外，並另該當前述商業會計法第七十一條規定之罪之要件至明」，有該理由狀附
卷可稽（見一審卷(二)第一二三頁背面）。第一審法院審理結果，亦認被告除犯刑法第
二百十五條業務登載不實罪、第三百三十九條第一項詐欺取財罪、同條第二項詐欺得
利罪、第三百三十六條第二項業務侵占罪外，尚犯有商業會計法第七十一條第一款商
業負責人明知不實之事項填製會計憑證或記入帳冊罪，上開數罪間，有方法結果之牽
連關係，應從一重之連續業務侵占罪論處（見第一審判決第十五頁第六至十四行）。
乃被告對第一審有罪判決部分不服，提起第二審上訴，原審自應就全部犯罪事實加以
審判方屬適法，惟原審審理結果，僅就被訴詐欺、背信、業務侵占及業務登載不實部
分諭知無罪之判決，對於被訴違反商業會計法第七十一條部分，恝置不論。揆之上開
說明，即有已受請求之事項，未予判決之違背法令。上訴意旨雖未指摘及此，惟此為
本院得依職權調查之事項，應認原判決有撤銷發回更審之原因。至其餘詐欺、背信、
業務侵占及業務登載不實罪部分，因自訴人認與上開發回部分有方法結果之牽連關係
，屬裁判上一罪，依審判不可分原則，應併予發回，附此敘明。
據上論結，應依刑事訴訟法第三百九十七條、第四百零一條，判決如主文。
中　　　華　　　民　　　國　　九十三　　年　　 十一 　　月　　二十五　　日
                              最高法院刑事第十庭
                                  審判長法官  呂　潮　澤
                                        法官  吳　昆　仁
                                        法官  孫　增　同
                                        法官  洪　明　輝
                                        法官  黃　一　鑫
      右正本證明與原本無異
                                              書  記  官
中　　　華　　　民　　　國　　九十三　　年　　 十一 　　月　　二十九　　日
                                                                        ｖ
